臺灣宜蘭地方法院刑事判決　　　　　　　　　　　　　　九十年度交訴字第七五號
　　公　訴　人　臺灣宜蘭地方法院檢察署檢察官
　　被　　　告　丙○○
右列被告因過失致死案件，經檢察官提起公訴（九十年度偵字第二七七一號），本院
判決如左：
    主  文
丙○○因過失致人於死，處有期徒刑參月，如易科罰金以參佰元折算壹日。緩刑貳年
。
    事  實
一、丙○○於民國九十年五月二十九日下午，騎乘車號ＧＸＥ─八五六號重型機車，
    沿宜蘭縣礁溪鄉○○路（臺九省道）由臺北往宜蘭方向行駛，同日下午七時十分
    許，途經上揭中正路二二七巷一號前時，本應注意駕駛人應注意車前狀況，隨時
    採取必要措施，且駕駛人行駛閃光黃燈號誌交岔路口時，應減速慢行做隨時停車
    之準備，且依當時情形，天候雨、夜間無照明、路面濕潤有鋪裝無缺陷、視距良
    好無障礙，並無不能注意之情，竟疏未注意，猶貿然於前揭中正路慢車道上時，
    未注意車前狀況，適有對向之行人丁○○（為行政院國軍退除役官兵輔導委員會
    花蓮服務處所屬之就養榮民）亦未靠路邊行走，致其左上臂不慎鉤住前述機車之
    左後視鏡，造成丁○○倒地碰撞而導致顱腦挫傷併顱內出血、左側枕骨部挫傷之
    傷害，經送醫後延至同年七月七日上午六時五分許不治死亡。丙○○於車禍發生
    後，犯罪未被發覺前，報警自首並坦承肇事，願意接受裁判。
二、案經臺灣宜蘭地方法院檢察署檢察官相驗後自動檢舉偵辦。
  理  由
一、訊據被告丙○○於警訊、偵查及本院審理中均坦承於上揭時地騎乘前述機車，不
    慎擦撞被害人丁○○，造成丁○○受有上開傷害而送醫不治死亡等情不諱，核與
    被害人丁○○所屬花蓮榮民服務處委託宜蘭服務處處理之代表人甲○○指訴被害
    人係遭被告所騎乘之機車肇事致死等情相符，並有案發地點斜對面經營檳榔攤之
    目擊證人乙○○到庭結證稱：當時被告車速很慢，有聽到一般摩托車倒地的聲音
    一聲，沒有聽到碰撞聲，渠馬上到現場幫忙處理，被告有報警，被害人已經昏迷
    倒地等語（見本院九十年十二月十七日訊問筆錄），另有道路交通事故調查報告
    表、現場圖、酒精濃度測試表各一紙及現場照片四禎在卷可參，足認被告所稱被
    害人丁○○係遭機車之左後視鏡擦撞而倒地等情不虛。而被害人丁○○確因本件
    車禍死亡等情，亦經檢察官督同法醫師相驗屬實，制有相驗屍體證明書、驗斷書
    （含相驗、機車受損照片）及勘驗筆錄各一件在卷足參，並有被害人經送羅東博
    愛醫院救治時之病例摘要一份附卷可稽。按閃光黃燈表示警告，車輛應減速接近
    ，注意安全，小心通過，道路交通標誌標線號誌設置條例規則第二百十一條第一
    項第一款定有明文；汽車行駛時，駕駛人應注意車前狀況及兩車併行之間隔，並
    隨時採取必要之安全措施，道路交通安全規則第九十四條第三款亦定有明文，騎
    乘機車時亦同。經查，被告於警訊中自承因被害人丁○○身著黑色衣服，當時天
    色昏暗，並未發現被害人行走於路旁，致行駛至與被害人距離約三十公分左右才
    發現，及當時時速約三、四十公里等情（見九十年五月三十日偵訊筆錄），可知
    被告騎乘機車時確有疏未注意車前狀況及行經閃光黃燈號誌知交岔路口未減速慢
    行之情，且依當時情形，雖天候雨、夜間無照明、路面濕潤有鋪裝無缺陷，然視
    距尚稱良好，應無不能注意之情事，被告竟疏未注意路旁行走之行人，致發生本
    件車禍，是被告行為顯有過失，雖由現場照片及現場圖觀之，被告之機車係倒置
    於快、慢車道間之分向線附近，顯見被害人既為行人，亦疏未注意應在劃設之人
    行道行走，如在未劃設人行道之道路，應靠邊行走，而與有過失，然此過失程度
    並不足以解免被告之過失責任，且被告之過失行為與被害人之死亡結果間有相當
    因果關係，並參酌本件經送臺灣省基宜區車輛行車事故鑑定委員會鑑定，亦同此
    見解，此有該會九十年十一月二十一日基宜鑑字第九００六六一號鑑定意見書一
    件附卷可資佐憑，是本件被告過失犯行明確，應予依法論科。
二、核被告丙○○所為，係犯刑法第二百七十六條第一項之過失致死罪。被告於肇事
    後，犯罪未被發覺前，向現場處理警員自承肇事，自首願意接受裁判，有宜蘭縣
    警察局礁溪分局九十年十月九日九０礁警交字第九二九八號函一件在卷足參，自
    應依刑法第六十二條前段，減輕其刑。爰審酌被告與被害人雙方過失情節、本件
    車禍造成之傷亡情形、被告事後曾協助榮民之家辦理被害人喪葬事宜及犯罪後態
    度良好等一切情狀，量處如主文所示之刑，並諭知易科罰金之折算標準。末查，
    被告前未曾受有期徒刑以上刑之宣告，此有臺灣高等法院檢察署刑案紀錄檢覆表
  可查，被告經此教訓當知警惕，信無再犯之虞，本院認前所宣告之刑，以暫不執
    行為適當，爰併宣告緩刑二年，以啟自新。
據上論斷，爰依刑事訴訟法第二百九十九條第一項前段、刑法第二百七十六條第一項
、第六十二條前段、第七十四條第一款、罰金罰鍰提高標準條例第一條前段、第二項
，判決如主文。
本件經檢察官吳慧蘭到庭執行職務
中            華        民         國    九 十一     年    二  月  五   日
                                  臺灣宜蘭地方法院刑事第二庭
                                      審判長法  官  黃  永  勝
                                            法  官  鄭  貽  馨
                                            法  官  郭  顏  毓
右正本證明與原本無異。
如不服本判決，應於判決送達後十日內向本院提出上訴狀( 應附繕本 )。
                                            書記官  莊  淑  茹
中            華        民         國    九 十一     年    二  月  六   日
本案論罪科刑所犯法條：
中華民國刑法第二百七十六條第一項：
因過失致人於死者，處二年以下有期徒刑、拘役或二千元以下罰金。
